【裁判字號】    92,訴更一,51
【裁判日期】    921218
【裁判案由】    農保
【裁判全文】
臺北高等行政法院裁定                            九十二年度訴更一字第五一號
    原      告  甲○○
    送達代收人  乙○○
    訴訟代理人  丙○○
    被      告  內政部
    代  表  人  余政憲部長）.
    訴訟代理人  戊○○
                己○○
                丁○○
右當事人間因農保事件，原告不服內政部中華民國八十九年九月一日台內訴字第八九
○五一七五號訴願決定，提起行政訴訟，本院判決後，經最高行政法院發回更審，本
院裁定如左：
    主  文
原告之訴除確定部分（即利息請求部分）外駁回。
訴訟費用由原告負擔。
    理  由
一、按訴願之提起，應自行政處分達到或公告期滿之次日起三十日內為之。訴願事件
    ，提起訴願逾法定期間或未於訴願法第五十七條所定期間內補送訴願書者，應為
    不受理之決定，分別為訴願法第十四條第一項及第七十七條第二款所明定。
二、次按行政訴訟法第八條規定之一般給付之訴，乃在於實現公法上給付請求權而設
    ，相對於其他以行政處分為標的之撤銷訴訟及課予義務訴訟，具有備位性質（行
    政訴訟法第八條第二項參照），若其他訴訟類型得以提供人民權利救濟時，即無
    許其提起一般給付訴訟之餘地。又依行政訴訟法第五條第二項規定，人民因中央
    或地方機關對其依法申請之案件，予以駁回，認為其權利或法律上利益受違法損
    害者，須先循序訴願程序後，始得提起課予義務訴訟，不得直接提起一般給付訴
    訟，否則即屬起訴不備其他要件，自為法所不許。查農民健康保險被保險人依農
    民健康保險條例規定，向被告委託之勞工保險局申請殘廢給付，係行政訴訟法第
    五條所稱「人民因中央或地方機關對其依法申請之案件」請求勞工保險局應為殘
    廢給付處分之課予義務之訴，而非該法第八條之給付訴訟類型，原告合併提起撤
    銷之訴及給付之訴（原告聲明１、訴願決定、審議決定及原處分均撤銷，２被告
    應給付原告新台幣六萬八千元及自八十八年十一月五日起至給付之日止，按年息
    百分之五計付利息）顯未選擇適當之訴訟類型，於法已有未合。退步言之，縱認
    原告之真意係在提起課予義務訴訟，亦因原告逾期提起訴願而不備起訴之合法要
    件（理由詳如後述），要無另就一般給付之訴部分另為判決之餘地，合先明。
三、再按修正前民事訴訟法第一百三十六條第一項規定：「送達於應受送達人之住居
    所、事務所或營業所行之。但在他處會晤應受送達人時，得於會晤處所行之。」
    ；民事訴訟法第一百三十七條規定：「送達於住居所、事務所或營業所不獲會晤
    應受送達人者，得交文書付與有辨別事理能力之同居人或受僱人。如同居人或受
    僱人為他造當事人者，不適用前項之規定。」查本件原告其住所設於台灣省台南
    縣玉井鄉，業據提出戶口名簿影本為證，堪認真實；惟按：(一)揆諸前揭規定，送
    達除於當事人住所行之外，送達於當事人陳報之居所，亦為合法。(二)原告提出本
    件殘廢給付申請時，所檢附之殘廢診斷書係由台北市陽明醫院所出具，依該院所
    檢送附於本院前審卷之原告病例資料中出院病例摘要上，原告之地址係記載「台
    北市○○路○段七十四巷九十五號二樓」，有該摘要附卷可憑。(三)原告前審訴訟
    代理人即原告之子丙○○於九十年四月十八日言詞辯論期日陳明原告有時住南部
    ，有時住北部，現在住在家裡（即台北市○○路○段七十四巷九十五號二樓）等
    語，有該言詞辯論筆錄附前審卷可按。(四)前審受命法官於九十年四月十九日下午
    三時到台北市○○路○段七十四巷九十五號二樓行勘驗程序時，原告在現場接受
    勘驗，有勘驗筆錄在卷可稽。(五)原告不服勞工保險局八十八年十一月五日八八保
    受字第六○七○九○二號函之核定，提出之審議申請書亦載明原告地址位於台北
    市○○路○段七十四巷九十五號二樓，再者，原告不服農民健康保險監理委員會
    八十九年四月二十一日（89）農監審字第四二七四號審定，提出訴願時，亦於訴
    願書上載明地址為台北市○○路○段七十四巷九十五號二樓，有該申請書及訴願
    書附於原卷可憑。凡上所述，足證原告雖戶籍地設於台南縣玉井鄉○○村○○街
    一一六巷十號，惟確有居住於台北市○○路○段七十四巷九十五號二樓之事實至
    明。
四、按受公寓大廈管理委員會僱用之管理員，其所服勞務包括為公寓大廈住戶接收郵
    件者，性質上應屬全體住戶之受僱人，即與同法（民事訴訟法）第一百三十七條
    第一項規定之受僱人相當。郵政機關之郵差送達文書於住、居所、事務所或營業
    所，不獲會晤應受送達人，而將文書付與公寓大廈管理員者，為合法送達，該管
    理員何時將文書轉交應受送達人，已生之送達效力不受影響（最高法院八十八年
    度台上字第一七五二號判決要旨參照）。查本件農民健康保險監理委員會八十九
    年四月二十一日（89）農監審字第四二七四號審定書係依原告申請審議時之地址
    即台北市○○路○段七十四巷九十五號二樓送達，因不獲會晤原告，而於八十九
    年四月二十五日將前揭審定書付與有辨別事理能力之之受僱人（即大樓管理員）
    滿寶金，受僱人滿寶金於本院前審九十年三月二十九日準備程序時證稱其有攜帶
    大廈管理簽收簿，其認識丙○○，是甲○○之子，其將審定書轉交予丙○○之太
    太等語，有該筆錄在卷可考。準此，自不因其僅於郵件送達回執蓋國泰敦化名門
    華廈服務中心之圓戮章，而否定郵務人員將前揭審定書付與有辨別事理能力之受
    僱人之事實，要無疑義（最高行政法院九十二年度判字第五九四號判決廢棄發回
    意旨參照）。從而，本件審定書之送達既為合法，則因原告居住於台北市○○路
    ○段七十四巷九十五號二樓，其提起訴願之期間，即無在途期間扣除之適用，核
    計原告提起訴願期間應自八十九年四月二十六日起算，至同年五月二十五日（星
    期五）即已屆滿。原告遲至八十九年五月三十日始向內政部提起訴願，有訴願書
    上收文章可按，訴願決定以其訴願已逾法定不變期間，不予受理，自無不合。原
    告復對之提起行政訴訟（撤銷併為給付之聲明），顯非合法，應予駁回。
五、依行政訴訟法第一百零七條第一項第十款、第一百零四條、民事訴訟法第九十五
    條、第七十八條，裁定如主文。
中      華      民      國    九十二    年     十二     月     十八     日
                 臺 北 高 等 行 政 法 院   第 六 庭
                                審 判 長   法    官  林樹埔
                                           法    官  胡方新
                                           法    官  曹瑞卿
右為正本係照原本作成。
如不服本裁定，應於送達後十日內向本院提出抗告狀（須按他造人數附繕本）。
中      華      民      國    九十二    年     十二     月     十九     日
                                           書 記 官  吳芳靜


司法院資訊處製作；財團法人民間司法改革基金會備份。
